【裁判字號】    96,基小,3740
【裁判日期】    970331
【裁判案由】    損害賠償
【裁判全文】
臺灣基隆地方法院小額民事判決        96年度基小字第3740號
原      告  富邦產物保險股份有限公司
法定代理人  丙○○
訴訟代理人  乙○○
被      告  甲○○
                    （
上列當事人間請求損害賠償事件，本院於中華民國97年３月24日
辯論終結，茲判決如下：
    主  文
被告應給付原告新臺幣貳萬壹仟零捌拾捌元及自民國九十六年十
月三十日起至清償日止按年息百分之五計算之利息。
訴訟費用新臺幣壹仟元由被告負擔。
本判決得為假執行。
    事實及理由要領
一、本件原告主張：被告於民國（下同）96年２月９日下午２時
    30分許駕駛Y3—2997號自用小客車，行經基隆市○○區○○
    街基隆市第二信合作社七堵分社前時，因欲靠右停車，不慎
    擦撞原告承保車體損失險、簡淑娟所有、而由駕駛人王裕生
    違規停在該處路邊之2997—QE號自小客車（下稱系爭車輛）
    ，致系爭車輛受損，經被保險人簡淑娟通知原告出險，並經
    原告查證屬實，賠付必要修復費用新臺幣（下同）21,088元
    （工資18,770元，零件2,700.元），原告同時依保險法第53
    條規定，取得被保險人對於被告之損害賠償請求權。按「汽
    車、機車或其他非依軌道行駛之動力車輛，在使用中加損害
    於他人者，駕駛人應賠償因此所生之損害。」、「不法毀損
    他人之物者，應向被害人賠償其物因而減損之價額。」民法
    第0191條之２、第0196條定有明文。本件事故，被告既因過
    失撞損原告承保之系爭車輛，依上開規定，自應負損害賠償
    之責，詎迭向被告請求，竟不獲置理等情，為此提起本件訴
    訟，請求判命被告如數賠償21,088元及加給自起訴狀繕本送
    達被告之翌日（即96年10月30日）起至清償日止按年息５％
    計算之法定遲延利息。
二、被告對於駕車在前揭時地發生擦撞事故之事實並不爭執，惟
    以：此次車禍係因原告承保之系爭車輛之駕駛人違規停在紅
    線上，佔用車道幾進一半，且係系爭車輛駕駛人欲起步駛離
    現場時，過失撞及伊之車輛，錯在原告承保之系爭車輛之駕
    駛人，而非伊，原告不應向伊請求賠償等語，資為抗辯。並
    提出肇事現場之彩色照片３張為證。
三、查原告主張：被告於前揭時地駕車發生擦撞事故，致原告承
    保之系爭車輛受損，共花去修理費21,088元等事實，業據其
    提出系爭車輛之行車執照、所有人簡淑娟之身分證、駕駛人
    王裕生之駕駛執照、「基隆市○○○道路交通事故當事人登
    記聯單」、原告公司之「車險理賠申請書」及「估價單」各
    １件、車損照片４張及統一發票２張（以上均為影本）為證
    ，經核屬實，且被告對於駕車在前揭時地發生擦撞事故乙節
    亦不爭執，原告之主張自堪信為真實。
四、按「汽車、機車或其他非依軌道行駛之動力車輛，在使用中
    加損害於他人者，駕駛人應賠償因此所生之損害。但於防止
    損害之發生，已盡相當之注意者，不在此限。」民法第0191
    條之２定有明文。此乃現代型之特殊侵權行為，屬危險責任
    之範疇，倒置其舉證責任（參見邱聰智教授著「新訂民法債
    編通則」上冊第0231頁以下及王澤鑑教授著「侵權行為法」
    第二冊）。依本條規定，對於本件車禍事故之發生，推定被
    告有過失，故如被告無法證明伊「於防止損害之發生，已盡
    相當之注意」，依法即應負賠償責任。經查：本件交通事故
    ，被告雖辯稱係因原告承保之系爭車輛之駕駛人違規停在紅
    線上，佔用車道幾進一半，且係系爭車輛駕駛人欲起步駛離
    現場時，過失撞及伊之車輛，錯在原告承保之系爭車輛之駕
    駛人，而非伊云云；就違規停車部分，雖為被告所不爭，且
    由現場照片亦明顯可見；惟違規停車，並不必然會發生擦撞
    事故，此由經過該處之其他車輛均未發生擦撞事故，可以推
    知；至被告抗辯：係系爭車輛駕駛人欲起步駛離現場時，過
    失撞及伊之車輛，錯在原告承保之系爭車輛之駕駛人乙節，
    則為被告所否認，而被告又未能舉證以實其說，此外，經本
    院函請臺灣省基宜區車輛行車事故鑑定委員會鑑定，結果認
    為因「撞及型態不明」，致該會「未便遽作鑑定」（有該會
    之覆函附「分析意見書」在卷可稽），難以作為有利於被告
    之認定。綜上，被告並不能證明伊對於本次車禍「於防止損
    害之發生，已盡相當之注意」，依法即應負賠償責任。從而
    原告訴請被告賠償21,088元及加給自起訴狀繕本送達被告之
    翌日（即96年10月30日）起至清償日止按年息５％計算之法
    定遲延利息，自屬正當，應予准許。至被告如亦受有損害，
    亦可請求原告承保之系爭車輛之駕駛人王裕生賠償，乃屬當
    然，併予敘明。
五、訴訟費用（即裁判費）1,000.元，依民事訴訟法第78條規定
    ，應由敗訴之被告負擔，爰依民事訴訟法第0436條之19第１
    項之規定，一併確定其數額如主文第２項所示。
六、本件係依小額訴訟程序為被告敗訴之判決，依民事訴訟法第
    0436條之20規定，應依職權宣告假執行，爰依職權宣告之。
七、據上論結，本件原告之訴為有理由，依民事訴訟法第78條、
    第0436條之19第１項、第0436條之20，判決如主文。
中    華    民    國    97    年    3     月    31    日
                  基隆簡易法      官  林金發
以上正本係照原本作成。
對於本件判決如有不服，應於收受送達後20日內向本院提出上訴
書狀，上訴於本院合議庭，並按他造當事人之人數附具繕本。
當事人之上訴，非以判決違背法令為理由不得為之，上訴狀應記
載上訴理由，表明下列各款事項：
(一)原判決所違背之法令及其具體內容。
(二)依訴訟資料可認為原判決有違背法令之具體事實。
中    華    民    國    97    年    3     月    31    日
                          法院書記官  陳錦進


司法院資訊處製作；財團法人民間司法改革基金會備份。
